【裁判字號】    89,上易,538
【裁判日期】    890502
【裁判案由】    詐欺
【裁判全文】
臺灣高等法院臺南分院刑事判決            八十九年度上易字第五三八號   Ｇ
      上  訴  人  臺灣台南地方法院檢察署檢察官
      被      告  乙  ○  ○
      選任辯護人  郭  玉  山  律師
右上訴人因被告詐欺案件，不服臺灣臺南地方法院八十八年度易字第二八九三號中華
民國八十九年一月十日第一審判決（起訴案號：臺灣臺南地方法院檢察署八十八年度
偵字第一Ｏ六Ｏ二號），提起上訴，本院判決如左：
      主      文
原判決撤銷。
乙○○意圖為自己不法之所有，以詐術使人將本人之物交付，累犯，處有期徒刑柒月
。
      事      實
一、乙○○曾因竊盜罪，經法院判處有期徒刑四月確定，並於民國（下同）八十三年
    八月二十二日執行完畢，猶不知悔改。復意圖為自己不法之所有，於八十七年四
    月間持其向金吉利（律）租車公司所承租之自小客車一輛，在台南市小北某飲食
    攤前，向甲○○誑稱租車公司老闆需錢週轉，委伊將該車質押借款新台幣（下同
    ）三十萬元；而以上開車輛為擔保，先後向甲○○取得質借款三十萬元，得款後
    旋逃匿無蹤。數月後，上開債務未獲償付，經甲○○循址至租車公司催收債權，
    始知上開車輛係乙○○向租車公司租用，租車公司並無委託代辦借款情事，甲○
    ○始知受騙。
二、案經甲○○訴由臺灣臺南地方法院檢察署檢察官偵查起訴。
      理      由
一、訊據被告乙○○固坦承有於右揭時、地向告訴人甲○○借款三十萬元等情不諱，
    惟矢口否認有詐欺犯行，並辯稱：我係從八十七年四月起陸續向甲○○借款，後
    來還了十萬元，還剩下二十萬元未還，每一萬元每月利息六千元，我大約付八萬
    元利息，而我借款是三萬元、五萬元借的，告訴人知道我從事中古車買賣，借錢
    係周轉用的，後來因我欠款未還，我有向告訴人說車子是租來的，但他不管，硬
    把車子留下來云云。經查：本件被告乙○○以其向金吉利（律）租車公司所承租
    之自小客車，持向甲○○質押借款等情，業據告訴人甲○○在庭指訴歷歷，並於
    偵查中指稱：「（問：本件被告有向你說車是租來的？）車身上有寫金吉利（律
    ）租車公司，但被告是做中古車生意（持有他人中古車輛並不意外），他對我說
    車行欠錢週轉，委託他將車質押借款，並說我不放心可把車留下來，所有他才把
    車輛交給我質押，幾月後被告沒有還錢，我依照行車執照去找車行，我才知道受
    騙。」、「乙○○確實對我說車主要週轉現金，他將車子拿來向我質借，而也因
    為有車子押在我那裡，所有我才同意（再）出借三十萬元。」等情（見偵查卷第
    十五頁正面、第二十一頁正面）；又於原審調查中指稱：被告先以電話告知我要
    將車子質押借錢，並說如不還錢，車子賣了還本都夠，他在小北那邊將車子及行
    照留下，後來被告不知去向，我去找車行，才知他車子是租的，已一年多未付租
    金，我才知受騙等語（見原審卷第二十九頁正面），復於本院調查中指稱：被告
    此次借款三十萬元是說租車老闆要借的，我錢沒那麼多，就分三次給被告等語（
    見本院八十九年三月二十三日訊問筆錄），且經證人王皇文於原審偵審中到庭證
    稱：當時乙○○開本件出賃自小客車去找甲○○時我有在場，當時乙○○說他欠
    錢，要把租賃的自小客車押給甲○○借錢。當時乙○○說要押借之正確金額我不
    知道，好像是幾十萬元，而乙○○自願把車留下來交給甲○○，而甲○○也當場
    拿錢借給乙○○等語（見偵查卷第二十頁反面、原審卷第二十八頁）。參以被告
    於原審坦認在台南市小北告訴人與王皇文在那邊吃東西，告訴人為了保障要其將
    車子留下，其併將該車行照留在小北那邊乙節（見原審卷第二十八頁反面），與
    告訴人及證人王皇文上開所述細節有符何之處，堪認被告有以該汽車質押借款之
    意思至明。再酌以被告於本院審理時另坦認該汽車車身書印有「金吉利（律）租
    車公司」之名稱，因之，衡諸情理，被告欲以該汽車質押借款時，若未向告訴人
    甲○○誑稱係租車公司老闆需錢週轉，委其將該車質押借款，則告訴人既知該車
    係上開租車公司所有而非被告所有，被告並無質押之處分權，豈肯平白貸予三十
    萬元而甘冒日後無法就該質押汽車追償之危險？足見告訴人之指訴真實可信。此
    外，復有被告所簽發之本票四張（影本）附卷可參，均足徵被告有詐欺犯意及為
    自己不法所有之意圖。故被告上開所辯，顯係事後卸責之詞，不足採信，其事證
    明確，犯行洵堪認定。
二、核被告乙○○所為，係犯刑法第三百三十九條第一項之詐欺取財罪。又被告乙○
    ○曾因竊盜罪，經法院判處有期徒刑四月確定，並於八十三年八月二十二日執行
    完畢，有本院被告全國前案紀錄表附卷可稽，茲於受有期徒刑執行完畢後，五年
    以內再犯本件有期徒刑以上之罪，為累犯，依刑法第四十七條之規定加重其刑。
    原審疏未詳加調查證據及未細心勾勒案情，遽以無證據證明被告犯罪，而為諭知
    無罪之判決，尚嫌速斷。檢察官上訴意旨執此指摘原判決不當，為有理由，自應
    由本院將原判決撤銷改判。爰審酌被告之素行、犯罪之動機、目的、手段、方法
    、所生之危害及犯後態度等一切情節，量處被告如主文第二項所示之刑。
據上論斷，應依刑事訴訟法第三百六十九條第一項前段、第三百六十四條、第二百九
十九條第一項前段，刑法第三百三十九條第一項、第四十七條，罰金罰鍰提高標準條
例第一條前段，判決如主文。
本案經檢察官張斗輝到庭執行職務。
中    華    民    國      八十九      年      五      月      二        日
                                  臺灣高等法院臺南分院刑事第一庭
                                      審判長法官  鄭    文    肅
                                            法官  楊    明    章
                                            法官  王    浦    傑
右正本證明與原本無異。
不得上訴。
                                      法院書記官  張    清    良
中    華    民    國      八十九      年      五      月      四        日
附錄法條：
刑法第三百三十九條第一項：意圖為自己或第三人不法之所有，以詐術使人將本人或
                          第三人之物交付者，處五年以下有期徒刑、拘役或科或
                          併科一千元以下罰金。


司法院資訊處製作；財團法人民間司法改革基金會備份。
